【裁判字號】    89,上易,3616
【裁判日期】    891101
【裁判案由】    詐欺
【裁判全文】
臺灣高等法院刑事判決                  八十九年度上易字第三六一六號
    上  訴  人
    即  被  告  乙○○
右上訴人因詐欺案件，不服臺灣板橋地方法院八十九年度易字第二三三三號，中華民
國八十九年八月二十二日第一審判決（起訴案號：臺灣板橋地方法院檢察署八十八年
度偵緝字第一八一０號），提起上訴，本院判決如左：
    主  文
上訴駁回。
    事實及理由
一、乙○○於民國八十四年間曾因贓物案件，經臺灣板橋地方法院判處有期徒刑四月
    確定，於八十五年六月一日執行完畢。猶不知悔改，復於八十八年三月十二日，
    在中國時報分類廣告第五十七版，刊登『ＶＯＬＶＯ、９５、８５０廉售、電洽
    0000000000』之售車廣告。甲○○見及該廣告，旋於同年月十八日以
    電話連繫乙○○接洽買車事宜，由乙○○出價新臺幣（下同）四十九萬元，並約
    定翌日看車。甲○○依約前往臺北縣三峽鎮○○街二十七號九樓乙○○原住處地
  下室看車後，發現系爭車輛表面留有刮痕，因此未成交。迨同年四月二十日，乙
    ○○即以十萬元代價將系爭車輛典當予「開發當舖」。至同年四月二十九日，甲
    ○○又電洽乙○○，表示願以四十四萬二千五百元購買。詎乙○○明知其尚積欠
    歐克利股份有限公司（下稱歐克利公司）汽車貸款本息共約六十萬元，並設定動
    產擔保於系爭車輛，且系爭車輛仍質押於「開發當鋪」內，甲○○所出價格顯不
    足以清償該等汽車貸款及典當借款，亦無法取回車籍資料及車輛本身以辦理過戶
    及交車手續，竟萌不法所有之意圖，向甲○○佯稱同意以四十四萬二千五百元成
    交，並稱系爭車輛牌照稅將於翌（三十）日屆期，如欲購買，須儘速於翌（三十
    ）日赴第一商業銀行建國分行付款，並清償其向歐利克公司借貸之汽車貸款，方
    可辦理過戶手續等語，致使甲○○陷於錯誤，於同年四月三十日上午十時許，赴
    銀行交付現金三十五萬元予乙○○。乙○○旋將其中三十萬元存入歐利克公司帳
    戶內，俟存款手續完成後，即以送貨及辦理汽車過戶手續為由先行離去，並要求
    甲○○於當日下午二時三十分許，再赴該銀行等候其交付已辦妥過戶手續之車籍
    資料及系爭車輛。惟甲○○依約在該銀行等候至下午四時許，仍未見乙○○蹤影
    ，乃發覺事有蹊蹺，即前往乙○○上開住處等候。嗣乙○○於當日晚上八時四十
    分許返回該址後，乃以匯款不足，當日無法辦理塗銷動產擔保登記及交付車輛，
    願先返還三萬元予甲○○，並簽立借據言明一週後（即八十八年五月六日）返還
    其餘三十二萬元款項。屆期甲○○前往該址收取款項之際，竟發現乙○○已遷離
    該址不知去向，始知受騙。案經甲○○訴請臺灣板橋地方法院檢察署檢察官偵查
    起訴。
二、本案經本院審理結果，認第一審以上訴人即被告乙○○所為，係犯刑法第三百三
    十九條第一項詐欺取財罪，且為累犯，應依法加重其刑。爰酌情並援引刑事訴訟
    法第二百九十九條第一項前段，刑法第三百三十九條第一項、第四十七條，罰金
    罰鍰提高標準條例第一條前段規定，判處其有期徒刑四月。經核認事用法，並無
    不合，量刑亦無不當，應予維持，並引用第一審判決書記載之證據及理由。
三、被告上訴意旨略以：伊向歐利克公司貸款額度僅四十萬元，並已歸還十餘萬元，
    故售車當時誤以為所售價格足以清償，且告訴人甲○○前來看車之初並未成交，
    伊始將系爭車輛典當，實非蓄意詐欺告訴人，又伊住處因門牌改編，故未接獲檢
    察官通知，並非逃匿云云。
四、惟查：
（一）被告以系爭車輛向歐利克公司辦理貸款額度雖僅四十萬元，然貸款者除應償還
      本金之外，尚有利息應支付，乃事屬當然，被告實難諉為不知，況且，被告亦
      自承事後理算結果，應清償之本息共達六十萬元，則被告以伊貸款額度僅四十
      萬元置辯，尤屬無據。又被告於八十八年四月二十日即將系爭車輛典當十萬元
      一事，有偵查卷附當票可憑，如未清償該筆款項，自亦無從取回車輛。乃被告
      於同年月二十九日，售車予告訴人之際，竟未將此典當事實告知告訴人，並佯
      稱將辦理過戶，被告有圖不法所有而施用詐術之犯行，事屬至明。
（二）被告原居住臺北縣三峽鎮○○街二十七號九樓，告訴人係至該址看車，嗣告訴
      人前去取款，竟發現被告已遷離該址等情，已據告訴人於偵審中指陳甚詳。而
      被告初經檢察官依該址傳喚，發現被告已遷移不明，經查明其設籍處，再傳拘
      無著，始予通緝，亦有傳喚通知退回信封、戶籍資料、拘票及通緝書等在卷可
      憑。被告空言係因門牌改編而未接獲通知，辯稱未逃匿云云，亦非可採。
    綜上，被告上訴意旨所稱各節，均無從卸其應負之詐欺罪責。被告執此指摘原判
    決不當，為無理由，應予駁回。
據上論結，應依刑事訴訟法第三百七十三條、第三百六十八條，判決如主文。
本案經檢察官謝英民到庭執行職務。
中    華    民    國    八十九    年      十一      月        一        日
                          臺灣高等法院刑事第五庭
                              審判長法  官  趙  功  恆
                                    法  官  徐  昌  錦
                                    法  官  林  立  華
右正本證明與原本無異。
不得上訴。
                                    書記官  廖  月  女
中    華    民    國    八十九    年      十一      月        二        日
附錄：本案論罪科刑法條全文
刑法第三百三十九條第一項：
意圖為自己或第三人不法之所有，以詐術使人將本人或第三人之物交付者，處五年以
下有期徒刑、拘役或科或併科一千元以下罰金。（罰金額度已提高為十倍）


司法院資訊處製作；財團法人民間司法改革基金會備份。
